臺灣臺南地方法院刑事判決　　　　　　 95年度交訴字第198號
公　訴　人　臺灣臺南地方法院檢察署檢察官
被　　　告　丙○○○
選任辯護人　江信賢律師
　　　　　　蔡麗珠律師
　　　　　　蘇若龍律師
上列被告因過失致死案件，經檢察官提起公訴（95年度偵續字第
27 號），本院判決如下：
    主  文
丙○○○無罪。
    理  由
一、公訴意旨略以：被告丙○○○於民國94年8月3日上午騎乘車
    號MSI─709號重型機車，自其所有農地欲返回其位於臺南縣
    官田鄉大崎村大崎38之1號家中，於同日上午9時20分許，途
    經臺南縣官田鄉大崎村未命名之農用道路大崎村藝術高幹77
    右6號電桿處時，本應注意車輛行駛時，應注意車前狀況及
    靠右行駛，且與他車會車時應保持安全距離之規定，竟疏未
    注意及此，適有劉水順騎乘車號CF8─880號之重型機車，沿
    同路對向行駛而來，因該農路狹窄而該地點又有幅度頗大之
    轉彎，丙○○○之機車於轉彎後，突見劉水順之機車迎面而
    來，閃避不及致其所騎乘之上開機車後載之木板與劉水順所
    駕駛之上開機車發生擦撞，劉水順人、車倒地，因「顱內出
    血」送醫不治死亡。因認被告丙○○○涉犯刑法第276條第1
    項之過失致死罪嫌。
二、按犯罪事實應依證據認定之，無證據不得認定犯罪事實，刑
    事訴訟法第154條第2項定有明文。又認定不利於被告之事實
    ，須依積極證據，茍積極證據不足為不利於被告事實之認定
    時，即應為有利於被告之認定，更不必有何有利之證據，最
    高法院30年上字第816號著有判例可資參照。次按不能證明
    被告犯罪者，應諭知無罪之判決，刑事訴訟法第301條第1項
    亦定有明文。
三、訊據被告丙○○○對於上揭時地騎乘機車行經該處、被害人
    機車倒地、被害人死亡之事實並不否認，惟堅決否認有過失
    致死之犯行，辯稱：我沒有過失，我很遠就看到被害人的機
    車，我有靠路右邊行駛，我的車速只有每小時20公里，肇事
    前我有按喇叭，我的機車沒有與被害人的機車發生撞擊，是
    被害人看到我的機車後突然煞車跌倒等語。
四、公訴人認為被告涉犯過失致死犯行，無非以被告有：
    駕車疏未注意車前狀況。
    被告機車後載之木板與被害人之機車發生撞擊。
    肇事時未靠右行駛。
    之駕駛疏失，並提出：
    告訴人劉文之指訴。
    證人何明穎、丁○○證稱，被告於案發之初，自承有與被
      害人機車發生碰撞之事實。
    道路交通事故現場圖、調查報告表(一)(二)、現場及蒐證照片
      。
    勘驗筆錄、相驗屍體證明書、驗斷書。
    臺灣省臺南區行車事故鑑定委員會95年5月11日南鑑字第0
      955901647號函及所附之鑑定意見書；臺灣省車輛事故覆
      議鑑定委員會95年7月24日府覆議字第0950100520號函及
      所附之覆議意見書。
    等件為證。
五、本院審酌：
  (一)被告是否有疏未注意車前狀況、未減速慢行 (公訴人未主張
    被告有未減速慢行之事實)之疏失部分：
    (1)被告於警詢中供稱：「我於事故前有看見CFS一880號重機
      車自村道東向西駛來」、「對方看見我車突然煞車，我就
      見對方人車倒地」 (見94年度相字第1141號卷，以下稱偵
      一卷，第5頁)；於檢察官偵查中供稱：「我遠遠的就看到
      他(指被害人)在那邊轉彎要進來」、「他怕撞到我才會緊
      急煞車」、「他踩煞車，人就連機車斜斜倒過去」、「他
      在那邊轉彎要進來，之後就看到他摔下去很長的距離」等
      語(見偵一卷第39、40頁；94年度偵字第10459號卷，以下
      稱偵二卷，第5頁)、「我大老遠就有看到劉水順過來」等
      語(見偵二卷第18)；於本院勘驗現場時供稱：「我從反光
      鏡看到被害人機車 (經本院測量被告肇事前首次看到被害
      人機車之地點距離反光鏡約50.4公尺)」 (見本院卷第24
      、
      30、31頁，編號8、9、10照片)；於本院審理中供稱：「
      我有看到被害人騎過來，速度很快」 (見本院卷第63頁)
      、「我騎乘在路邊，我有看到被害人機車車速很快的騎過
      來」 (見本院卷第65頁)、「我從路邊的反光鏡看到 ( 被
      害人)的」等語 (見本院卷第67頁)。核被告就有關肇事之
      前即已看到被害人機車自遠處駛來，是被害人疏未注意車
      前狀況，突然見到被告機車出現，以致避煞不當自行倒地
      乙節，供詞前後一致互核相符，並無矛盾，依此尚難認被
      告有疏未注意車前狀況之疏失。
    (2)本件肇事地點為一彎道，自被告車行方向，可由被害人機
      車倒地附近路旁之反光鏡清楚看見被害人行車方向之道路
      ，亦可由被告車行方向道路路旁之林木空間看見被害人車
      行方向之道路，視距良好；然由被害人車行方向觀之，除
      可由上揭反光鏡看見被告車行方向之道路外，完全無法看
      見被告車行方向之道路，視距不佳，此有本院勘驗筆錄及
      所附照片可稽 (見本院卷第24至34頁)，依此判斷，被告
      辯稱其於被害人機車倒地之前即已看見被害人機車駛來等
      語及被害人疏未注意車前狀況，突然看見被告機車出現驚
      嚇跌倒等語，尚足堪採信，依此亦難認為被告有何疏未注
      意車前狀況之情形。
    (3)被害人機車倒地及被告機車停放地點，在上揭道路彎道之
      東側，即被告機車已駛出彎道之後，此時被害人機車應可
      目視被告機車駛來，故被告辯稱被害人突然看見被告機車
      駛來緊急煞車跌倒等語，尚非不足採信，依此足認應係被
      害人疏未注意車前狀況，而非被告。
    (4)本件肇事地點路面並未遺留被告機車之煞車痕跡。反而被
      害人機車倒地後，在路面形成西北方向長達1.8公尺之刮
      地痕，此有肇事現場圖附卷可稽 (見偵一卷第15頁)。依
      此被告辯稱其肇事前車速僅每小時20公里，被害人駕駛機
      車未緊靠路旁高速行駛，至肇事地點前突見被告機車出現
      ，驚恐下向右閃避，行車不穩自行摔倒等語，尚與常情相
      符，而非不足採信。
  (二)二車是否發生碰撞部分：
    (1)本件經檢察官赴現場勘驗結果，肇事地點並無2車碰撞後
      散落之碎片，且2部機車亦無可疑之擦撞痕跡，其中被害
      人劉水順之機車除換檔踏板（因機車倒地刮地後扭曲）外
      ，幾乎毫髮無損。又被告之機車左側檔風板有破損，被告
      對於何時以及如何發生破損，雖前後供述不一致 (以下詳
      述)，然被害人機車左側並無相對應之撞擊痕跡，亦無法
      認為係此次肇事所產生之撞擊，此有車損相片附卷及檢察
      官之勘驗筆錄可稽。是被告與被害人之機車上既無明顯擦
      撞痕跡，而被告丙○○○又自始至終否認有擦撞到被害人
      之機車，即難僅憑被害人之機車有失控摔倒、滑行，及被
      告丙○○○於案發之際有在場呼救及搶救被害人之事實，
      即遽認被告之機車曾擦撞被害人之機車。
    (2)被告於肇事現場雖曾向警員供稱：「我於現場自稱我車子
      後方載運水果的板子左側有跟對方碰撞到」等語 (見偵一
      卷第6頁)，然被告於警詢中即時向詢問之員警供稱：「我
      是因為害怕車子被警方扣留在派出所，所以我才自稱車子
      後方載運水果的板子左側有跟對方碰撞到」等語 (見偵一
      卷第6頁)，且被告於檢察官偵查中亦辯稱：「因當時警方
      有嚇我說要把我關三個月，並且叫我在機車旁拍照，我只
      是說被害人有無撞到我機車之木板架，難道我會不知道嗎
      」等語 (見偵二卷第5頁)，已否認其機車所載之木板與被
      害人機車相撞之事實。又證人即警員丁○○亦於檢察官偵
      查中證稱：「我有告訴被告說，如果被告否認有擦撞情事
      ，我會去醫院問被害人，如被害人說有撞到，被告之機車
      會被扣留三個月，被告始表示說其有撞到」等語 (見偵二
      卷第18頁)；又證人即警員何明穎雖於檢察官偵查中雖曾
      證稱：「被告當時有向伊表示，肇事當時被告之機車感覺
      有頓一下」等語 (見偵二卷第17頁)，惟此為被告於檢察
      官偵查中當庭否認 (見偵二卷第18頁)。且證人即警員何
      明穎於檢察官偵查中復證稱：我問被告妳的車子有沒有頓
      一下？她說好像有」等語 (見偵二卷第17頁)，依此足認
      「頓一下」等語，並非被告所述。是縱認被告於警詢當時
      曾有為上述之陳述，亦有可能係因員警施壓及誘導 (即被
      告回答「好像有」等語部分)之結果，被告始在非自由意
      識下所為不利於己之供詞，此可由警詢中被告自始否認其
      騎乘之機車曾與被害人機車發生撞擊之事實可知。又縱認
      被告並未因員警之施壓而為上揭之陳述，然2車是否發生
      撞擊之事實仍須待其他證據之佐證始可證明，而本件依現
      場種種跡證，尚不足證明被告之機車有擦撞及被害人機車
      之情形。
    (3)又證人即員警丁○○於檢察官偵查中雖證稱：「我看前輪
      左側及後照鏡底有撞擊痕」等語。然經偵查檢察官勘驗現
      場時發現證人丁○○所指撞擊之痕跡，極不明顯且不似新
      痕。復於被害人機車上找不到相對應之撞擊痕跡，故證人
      丁○○所證述上揭內容尚不足以證明係本件肇事所產生之
      撞擊。
    (4)又被告機車後所載之木板角落雖有剝落之痕跡，然並無法
      證明係肇事當日所產生之痕跡，此可由被害人機車上或被
      害人身上並無相對應之撞擊痕跡及道路上並無掉落之木板
      碎削可知。又上開木板係放置在被告機車上並未綑綁，此
      有現場照片可知 (見偵一卷第23至26頁)，該木板如曾撞
      擊被害人之機車或身體，極有可能掉落地面而損害，然該
      木板除該剝落之角落外完全無損害之情形，故上揭木板剝
      落之角落應非本次事件所致。
    (5)再依被害人所受之傷害觀之，其所受者係「頭部外傷併顱
      內出血、左側頭胸臀背部合併連枷胸骨折，左側第2至5趾
      骨骨折，此有財團法人奇美醫院診斷證明書 (見偵一卷第
      3 頁)、臺灣臺南地方法院檢察署相驗屍體證明書 (見偵
      一卷第42頁)、驗斷書 (見偵一卷第43至50頁)各1紙及相
      驗照片共21幀 (見偵一卷第57至62頁)可證，均似機車倒
      地所受之傷害，全無肇事撞擊所受之傷害，依此亦難認2
      車有碰撞之事實。
    (6)況本件肇事地點路面寬度狹窄，如被告駕車無上述疏未注
      意車前狀況、未減速慢行、未靠右行駛之過失情節，2車
      縱然有互相撞擊之事實，亦係因被害人騎乘機車時疏未注
      意車前狀況、未減速慢行及未靠右行駛之過失行為所致 (
      如後述)，故2車是否有互相撞擊之事實，實非調查本件被
      告是否具有過失之重點，附此敘明。
  (三)被告機車是否未靠右行駛部分：
    (1)被告於警詢中供稱：「我騎在很靠路邊，沒有辦法作閃避
      ，不然會掉到農田」等語 (見偵一卷第6頁)；於檢察官偵
      查中供稱：「我有靠邊行駛，他怕撞到我才會緊急煞車」
      (見偵一卷第39頁反面)，均供稱肇事前已行駛路邊之事實
      ，核其供詞前後一致，並無不可採之處。
    (2)本件肇事地點，路寬為4.7公尺，被害人機車倒地之刮地
      痕起點距離北側路邊為2.0公尺，因此可知被害人機車行
      駛之路徑應在更接近南邊，即更接近道路中心處，而被告
      機車與被害人機車並未發生碰撞 (如上述)，因此可推知
      被告之機車應行駛在系爭道路中心線右側，接近路面邊線
      之位置，而非靠近道路中央位置，因此並無證據足以證明
      被告機車於肇事前有未靠右行駛之事實。
  (四)被告機車上是否有被害人機車之殘留物部分：經本院將員警
    自被告機車前輪左側避震桿螺絲凸軸所採得之白色塑膠纖維
    與被害人機車車身上之白色塑膠送內政部警政署刑事警察局
    鑑定比對之結果雖為「相似」，此有該局95年11月8日刑鑑
    字第0950155778號鑑定書1紙可稽 (見本院卷第43頁)，然查
    此鑑定內容僅認定自被告機車車身上所採得之塑膠纖維與被
    害人機車車身上之塑膠纖維均屬「聚乙烯樹脂」成分而己，
    此亦有該鑑定書鑑定結果一(三)綜合研判內容之記載可稽 (見
    本院卷第43頁反面)，並不能證明被告機車車身上之白色塑
    膠纖維，係因與被害人機車車身上之白色塑膠部位相撞擊之
    後所殘留之物。又被告機車前輪左側避震桿螺絲凸軸上之白
    色塑膠痕跡由肉眼觀察極為明顯，該處白色塑膠痕跡若係因
    撞擊被害人機車所殘留者，則被害人機車上之白色塑膠板必
    定留下極為明顯之撞擊痕跡才是，然被害人機車上卻查無相
    對應之撞擊痕跡，因此亦難遽認被告機車前輪左側避震桿螺
    絲凸軸上之白色塑膠痕跡即係被害人機車上之殘留物。
  (五)被告對於其機車車身左前方塑膠板為何破裂前後供述不一部
    分：被告分別於警詢中供稱：「是掉入農田內造成的」 (見
    偵一卷第6頁)；「我車沒有任何受損」 (見偵一卷第6頁)；
    於本院審理中被告之選任辯護人稱：被告的機車擋風板是倒
    地的結果，並非碰撞所致」 (見本院卷第62頁)；被告於本
    院理中供稱：「在車禍發生一年多之前就破損」云云 (見本
    院卷第68頁)，供述前後顯然不一致，且互相矛盾，然被告
    供述雖有上述不一致與矛盾，惟被告並無一次供述破損係與
    被害人機車相撞所造成者，故不得僅依此被告前後矛盾之供
    述即認被告機車與被害人機車相撞之事實。
  (六)本件肇事地點，被告機車停放處路邊水泥坡崁直角處，有一
    長條型約10餘公分左右之白色刮痕與二處呈短條狀與被告機
    車顏色相同之藍色痕跡 (見偵二卷第12頁照片)，由該痕跡
    之長度與規模觀之，不似機車撞擊倒地後之滑行痕跡，被告
    對此辯稱：係其將機車停放後倒地所造成之痕跡等語，應屬
    可採，依此痕跡應無法證明被告機車有撞擊後倒地滑行之情
    形。
  (七)又本件肇事經送臺灣省臺南區行車事故鑑定委員與臺灣省車
    輛事故覆議鑑定委員會鑑定與覆議之結果，雖分別認為被告
    駕車未靠右行駛、會車未保持安全間隔、未減速慢行，同為
    肇事原因等語，此有各該會95年5月11日南鑑字第095590164
    7號函及所附之鑑定意見書 (見95年度偵續字第27號卷，以
    下稱偵三卷，第10、11頁)與95年7月24日府覆議字第095010
    052 0號函及所附之覆議意見書 (見偵三卷第17頁)各1紙可
    證，然基於上述理由，本院不採鑑定與覆議之見解。
  (八)此外公訴人所提出之告訴人劉文之指訴、道路交通事故現
    場圖、調查報告表(一)(二)、現場及蒐證照片、勘驗筆錄、相驗
    屍體證明書、驗斷書等件，均僅得以證明被告於肇事現場出
    現、被害人機車倒地及被害人死亡之事實，並無法證明被告
    有上揭疏未注意車前狀況、未減速慢行、未靠右行駛、2車
    發生撞擊之事實。
  (九)末查：本件告訴人即被害人之子劉文獻於檢察官偵查中雖供
    稱：我們同村有一個甲○○○說她有目擊到車禍等語 (見偵
    二卷第26、27頁)( 經查應係何林春菊)，然查基於上述理由
    ，本院認為並無傳喚之必要 (檢察官與被告亦均未聲請本院
    傳喚)。
六、綜上所述，並無證據足以證明被告之駕駛行為有過失，依此
    被害人之死亡與被告之駕駛行為間難認為有因果關係，此外
    本院又查無其他積極證據足以證明被告應成立刑法第276條
    第1項之過失致死罪，自應為無罪之諭知。
據上論斷，應依刑事訴訟法第301條第1項，判決如主文。
本案經檢察官 乙○○ 到庭執行職務
中　　華　　民　　國　　96　　年　　5 　　月　　29　　日
　　　　 　　　  交通法庭審判長法　官　 林英志
                               法　官　 鍾邦久
                               法　官　 蔡直青
以上正本證明與原本無異。
如不服本判決，應於收受送達後10日內向本院提出上訴書狀（應
附繕本）。
 　　　　　　　　　　　　　　　書記官   劉鴻瑛
中　　華　　民　　國　　96　　年　　6 　　月　　4 　　日
